【裁判字號】    97,上更(一),372
【裁判日期】    980226
【裁判案由】    毒品危害防制條例
【裁判全文】
臺灣高等法院刑事判決             97年度上更(一)字第372號
上  訴  人
即  被  告  乙○○
                      押)
                    現於臺灣臺北看守所
選任辯護人  詹德柱律師
上列上訴人因毒品危害防制條例案件，不服臺灣桃園地方法院95
年度重訴字第49號，中華民國96年10月29日第一審判決（起訴案
號：臺灣桃園地方法院檢察署95年度偵字第5559號），提起上訴
，判決後，經最高法院發回，本院判決如下：
    主  文
原判決關於乙○○部分撤銷。
乙○○販賣第一級毒品未遂，處有期徒刑玖年；附表編號一至三
所示之物，均沒收之。又連續販賣第二級毒品未遂，處有期徒刑
肆年；附表編號一至三所示之物，均沒收之。應執行有期徒刑拾
年陸月，附表編號一至三所示之物，均沒收之。
    事  實
一、乙○○（綽號「世主」）明知海洛因及安非他命分屬毒品危
    害防制條例第2條第2項第1款及第2款所規定之第一、二級毒
    品，依法不得販賣、持有或施用，詎其於不詳時間、地點，
    以不詳方式向真實姓名年籍不詳之成年男子取得不詳數量之
    第一、二級毒品海洛因及安非他命後，竟意圖營利，基於販
    賣第二級毒品安非他命之概括犯意，於95年2月4日凌晨1時6
    分許，以其所持用之門號0000000000號行動電話，與張成旺
    所持用之門號0000000000號行動電話（申請人為吳啟彰）聯
    絡，雙方約定由張成旺以40,000元之價格向乙○○購買第二
    級毒品安非他命半兩（即半個），惟乙○○未依約定履行而
    販賣未遂。又於同年2月14日凌晨零時24分許，乙○○以上
    開行動電話與真實姓名年籍不詳綽號「阿來」（通聯譯文誤
    為「阿仁」）之成年男子所持用之門號0000000000號行動電
    話（申請人江小玲）通聯，乙○○意圖營利，基於販賣第二
    級毒品安非他命之概括犯意，與真實姓名年籍不詳綽號「阿
    來」約定，由「阿來」以95,000元向乙○○購買第二級毒品
    安非他命5兩（即5個），惟未交付毒品，致販賣未遂。乙○
    ○另又意圖營利，基於販賣第1級毒品海洛因之犯意，於95
    年2月16日下午6時59分許及同日下午7時5分許，接續以其所
    持用之門號0000000000號行動電話，與真實姓名年籍不詳譯
    稱「欣瑩」之成年女子所持用之門號0000000000號行動電話
    （申請人為羅仕明）聯絡，該女子欲向乙○○購買第一級毒
    品海洛因3兩，因未交付毒品，致販賣毒品海洛因未遂。
三、嗣於95年3月2日下午5時許，經警持搜索票，在桃園縣龜山
    鄉○○○路104號2樓處（由同案被告甲○○所實際承租，甲
    ○○原審判決後上訴於本院，嗣經最高法院本次發回後撤回
    上訴而確定），在乙○○身上扣得其所有如附表編號一所示
    ，供販賣第一、二級毒品海洛因及安非他命通聯時所用之門
    號0000000000號行動電話外殼1支，在其駕駛之車號JV-6523
    號自用小客車上查獲編號二至三所示之電子秤1台及分裝袋1
    包。
四、案經桃園縣警察局龜山分局移送臺灣桃園地方法院檢察署檢
    察官偵查起訴。
    理  由
一、關於證據能力之認定：
（一）內政部警政署刑事警察局會同桃園縣政府警察局龜山分局
      對於本案進行通訊監察之監聽錄音，係由有權機關即臺灣
      板橋地方法院檢察署檢察官核發94年板檢榮速聲監續字第
      001337號（見偵查卷第99頁）、95年板檢榮速聲監續字第
      000190號通訊監察書（見偵查卷第101頁），由該分局偵
      查員林宗賢執行通訊監聽，有桃園縣政府警察局龜山分局
      97年8月26日山警分偵字第0975027043號函（見本院卷第
      54頁）在卷可稽，合乎通訊及監察保障法所規範之（一）
      重罪、（二）必要性、（三）相當性、（四）法定期間及
      （五）書面令狀等法定要件，而屬合法監聽，又警方依監
      聽錄音所製作之監聽譯文均有註記日期、時間，經本院提
      示予被告及辯護人，其等對於譯文之真實性則無爭執，是
      上開通訊監察書所載通訊監察期間內之監聽譯文自有證據
      能力。
（二）按核發通訊監察書實施通訊監察者，必須合於通訊保障及
      監察法第5條第1項所規定之要件，始得為之；此不惟於核
      發通訊監察書時，必須有事實足認被告或犯罪嫌疑人有該
      條第一項所列各款罪嫌之一，且必須所監察之通訊內容與
      該案即該被告或犯罪嫌疑人所犯該罪嫌有關，方為遵循該
      條規定程序所取得之證據；否則，該通訊監察所取得之證
      據，仍屬違背法定程序取得之證據，其有無證據能力之認
      定，依刑事訴訟法第158條之4規定，應審酌人權保障及公
      共利益之均衡維護，以為判斷（最高法院95年度台上字第
      6903號判決要旨參照）。本案卷附之監聽譯文時間自94年
      12月26日下午3時11分許起至95年2月27日下午3時42分許
      止，然期間自95年1月21日上午10時起至95年2月16日上午
      10時止，未經向有權機關聲請取得合法監聽之違背法定程
      序，則該期間之監聽屬違背法定程序取得之證據；惟審酌
      該通訊監察書之核發程序，係因認被告涉嫌販賣毒品而開
      始聲請進行通訊監察，並經臺灣板橋地方法院檢察署檢察
      官核發94年板檢榮速聲監續字第001337號通訊監察書，之
      後再核發95年板檢榮速聲監續字第000190號通訊監察書，
      期間雖屬未依法定程序監聽，然非故意違反法律規定進行
      通訊監察之情形，執行機關桃園縣政府警察局龜山分局據
      以執行，並將通訊監察所得製成監聽譯文，其內容復經本
      院審理時提示訊問被告，被告承認該監聽譯文之錄音內容
      為真（見本院卷第63頁反面），是認本案後述依法監聽之
      錄音，具有可信賴之情況保證，足認其內容為原陳述人之
      對話，有證據之容許性，且毒品戕害個人身心健康，而被
      告販賣毒品供他人施用，顯係侵害他人生命、身體健康，
      亦屬危害侵害社會、國家法益，即被告犯罪所生之實害甚
      鉅。依上揭判決要旨說明，本案就自94年12月26日下午3
      時11分許起至95年2月27日下午3時42分許止之期間內有未
      經合法程序監聽所取得證據之部分，經本院審酌程序禁止
      與證據禁止之理論、人權保障及公共利益之均衡維護，依
      比例原則予以權衡，應認具有證據能力。
（三）本案認定犯罪事實所引用之本案卷內除上開監聽譯文外之
      其他卷證資料（包含文書證據、物證等證據），並無證據
      證明係公務員違背法定程序所取得，被告乙○○及其選任
      辯護人於本院審理終結前就卷內上開監聽譯文外之其他卷
      證資料之證據能力均表示不爭執（見本院卷第66頁），且
      卷內之文書證據，亦無刑事訴訟法第159條之4之顯有不可
      信之情況與不得作為證據之情形，則依刑事訴訟法第159
      條之5之規定，本件認定犯罪事實所引用除上開監聽譯文
      外之其他本件卷證所有文書證據、物證等證據，均有證據
      能力。
二、認定犯罪事實所憑之證據及理由：
（一）訊據被告乙○○固不否認門號0000000000號行動電話為其
      所持用，分別於95年2月4日凌晨1時6分許、同年2月14日
      凌晨零時24分許、同年2月16日下午6時59分許、下午7時5
      分許，分別與張成旺所持用之門號0000000000號行動電話
      （申請人吳啟彰）聯絡、與真實姓名年籍不詳綽號「阿來
      」之成年男子所持用之門號0000000000號行動電話聯絡、
      與「欣瑩」所持用之門號0000000000號行動電話聯絡，通
      聯內容談及代表第一級毒品海洛因之術語「女生」、代表
      第二級毒品安非他命之術語「硬的」、「男生」之事實。
      惟矢口否認有何意圖販賣而持有第一級毒品海洛因與第二
      級毒品安非他命之犯行，辯稱：我在警察局的時候，第1
      天講的是實在的，第2天警察就誘導、恐嚇我，說要把我
      收押禁見，結果我真的被收押禁見，我跟警察說我和甲○
      ○都沒有毒品，怎麼可能會有毒品賣人家，甲○○拜託我
      處理，我也有答應，但我是到被抓，才知道甲○○已經買
      了這麼多毒品，甲○○也沒有跟我說，我跟警察說查到那
      麼多毒品，要我咬甲○○是不對的，譯文中只能看出我有
      與甲○○一起去買毒品，我們根本沒有賣毒品，只是吸食
      毒品而已云云。
（二）惟查：警方對被告乙○○所持用之門號0000000000號行動
      電話進行監聽結果，有如下之通聯內容（監聽譯文見偵查
      卷（一）第62、67、70頁）：
    1.95年2月4日凌晨1時6分許，被告乙○○以其持用之上開行
      動電話與張成旺所持用之門號0000000000號行動電話（申
      請人吳啟彰）聯絡，通訊內容為：「A（被告乙○○）：
      我人在龜山」、「B：要去那裡遇。要拿半個」、「A：錢
      好了嗎」等語。證人張成旺於原審結證稱：該通電話是乙
      ○○打給我，我本來要去跟乙○○拿安非他命半個即半兩
      ，當時約好價格是40,000元，後來乙○○放鴿子都沒有來
      ，所以那次沒有買到，我跟乙○○大部分是談交易毒品的
      事情，但每次乙○○都放鴿子，沒有向乙○○購買毒品安
      非他命成功過等語（見原審卷（二）第194頁、第198頁）
      。此部分雙方已談妥欲購買之安非他命數量及價錢，雙方
      意思表示即已合致，惟被告乙○○既未履約交付毒品，應
      屬販賣安非他命未遂。
    2.95年2月14日凌晨零時24分許，被告乙○○以其所持用之
      上開行動電話與一名真實姓名年籍不詳綽號「阿來」之成
      年男子（下稱「阿來」）所持用之門號0000000000號行動
      電話（申請人為江小玲）聯絡，通訊內容為：「A（被告
      乙○○）：阿來，世主，男孩子很漂亮，你看要幾個」、
      「B：價錢」、「A：賺你1,000元。96」、「B：還是很貴
      啊，現在有一批，很漂亮的滲的」、「A：我們的不是」
      、「B：我有拿到很大塊的。再便宜90,000就好」、「A：
      不然95,000」、「B：你的級數跟人拿95,000。我那天調
      90,000而已，我要95,000 」、「A：很漂亮」、「B：新
      竹有一批很漂亮的」、「A：你要幾個」、「B：4、5個以
      上，可以的話5個」、「A：我送到你家裡」、「B：我過
      去你那」等語。自對話內容可知，雙方已約定由「阿來」
      以95,000元向被告乙○○購買第二級毒品安非他命5個（
      即5兩），意思表示亦已合致，惟無積極證據證明被告乙
      ○○已交付毒品，依罪疑唯輕法則，本院認係販賣安非他
      命未遂。
    3.95年2月16日下午6時59分許，被告乙○○另以其持用之上
      開行動電話與一名真實姓名年籍不詳譯稱「欣瑩」之成年
      女子（下稱「欣瑩」）所持用之門號0000000000號行動電
      話（申請人羅仕明）聯絡，通訊內容為：「A（被告乙○
      ○）：講正事，女孩子，沒有動的，30以下」、「B：太
      貴了，25」、「A：那麼動一點」、「B：不要動呢」、「
      A：那給別人好了」、「B：那麼貴我那接的下去」、「A
      ：別人報28 給我。在那啦」、「B：我在內壢」等語。同
      日下午7時5分許，雙方又以上開行動電話通聯，通訊內容
      為：「B：你人在那」、「A（被告乙○○）：我人在老闆
      這邊」、「B：是不是你上次拿的那種東西」、「A：最好
      的，我老闆這邊給你3個好了」、「B：留3兩給我就對了
      。你不要洗呢」等語。上開2次通聯時間僅相差約6分鐘，
      談話內容屬同一筆交易，第1次之對話內容係被告乙○○
      「欣瑩」為第一級毒品海洛因之報價，而「欣瑩」則於第
      2次對話內容中向被告乙○○表示購買第一級毒品海洛因3
      兩，因2次對話屬接續行為，顯見雙方就買賣第一級毒品
      海洛因3兩之意思表示已臻合致，惟無積極證據證明被告
      乙○○已交付毒品，依罪疑唯輕法則，本院認係販賣海洛
      因未遂。
    4.查第一級毒品海洛因及第二級毒品安非他命物稀價昂，取
      得不易，且為政府嚴予查緝取締之違禁物，非法販賣之刑
      責甚重，苟無利潤可圖，應無甘冒被查緝法辦重刑之危險
      ，是被告乙○○意圖營利而販賣第一級毒品海洛因予「欣
      瑩」、第二級毒品安非他命予證人張成旺、「阿來」之事
      實，亦堪認定。
    5.此外復有被告乙○○所有如附表編號一所示，供上開通聯
      之用之門號0000000000號行動電話外殼1支、附表編號二
      至三所示之電子秤1台、分裝袋1包等物扣案可資佐證，是
      被告乙○○上開犯行，均堪認定。
（三）依卷附監聽資料，被告乙○○所持用之前開0000000000號
      行動電話，尚有如下之通聯內容（監聽譯文見偵查卷（一
      ）第55、61、65、67、69、76頁），惟均因無法證明其犯
      罪，檢察官依連續犯起訴，本院不另為無罪之諭知：
    1.95年1月16日上午8時5分許，被告乙○○以其持用之門號
      0000000000號行動電話與一名真實姓名年籍不詳綽號「阿
      來」之成年男子（下稱「阿來」，譯文誤為「阿仁」）所
      持用之門號0000000000號行動電話（申請人江小玲）通聯
      ，內容為：「B：我阿仁（應為「阿來」之誤）。現在怎
      麼樣，2種」、「A（被告乙○○）：女孩子還沒」、「B
      ：你那2百度的呢」、「A：現在漲價」、「B：你有沒有
      在拿」、「A：有」、「B：兩的也可以啊，報來聽聽」、
      「A：品質沒有到那邊」、「B：差不多幾度」、「A：有1
      百6」、「B：價錢呢，1兩」、「A：25、6」、「B：黃的
      還是白的」、「A：米白的」、「B：你在那，我去你那用
      一些來。有硬的嗎」、「A：人家給我90,000」等語。此
      部分僅單純詢價，雙方意思表示尚未合致，不能認為買賣
      成立。
    2.95年1月26日下午1時30分許，被告乙○○以其持用之上開
      行動電話與一名真實姓名年籍不詳之成年男子所持用之門
      號0000000000號行動電話（申請人陳文君）聯絡，通訊內
      容為：「B：帥哥現在處理1個方便嗎」、「A（被告乙○
      ○）：要幾個，1個100,000至110,000，你要幾個」、「B
      ：可以100,000看數量，我先張羅完再給你電話」、「A：
      要幾個要先跟我講」等語。此部分無法判別係第一級或第
      二級毒品，且雙方就價格及數量亦未合致，不能認為買賣
      成立。
    3.95年2月3日下午7時10分許，被告乙○○以其持用之上開
      行動電話與戴金龍所持用之門號0000000000號行動電話（
      申請人戴政文）聯絡，通訊內容為：「B：我林哥，你那
      女的1兩算多少」、「A（被告乙○○）：26、算你25好了
      」、「B：等一下再打給你」等語。證人戴金龍於原審結
      證稱：電話內容是問乙○○海洛因的價錢，我那時在施用
      海洛因，要看別人的價錢與乙○○那邊的價錢有沒有差，
      我是在比價，打完電話後就沒有再與乙○○聯絡，未向乙
      ○○購買毒品等語（見原審卷（二）第12頁）。此部分係
      屬詢價，雙方意思表示尚未合致，不能認為買賣成立。
    4.95年2月4日凌晨1時2分許，被告乙○○以持用之上開行動
      電話與一名真實姓名年籍不詳之成年男子持用之門號
      0000000000號行動電話（申請人何高慶）聯絡，通訊內容
      為：「A（被告乙○○）：有女生、男生，報給你賺，你
      在幹嗎，賭博嗎」、「B：沒有」、「A：這邊是女生，男
      生我還沒有看到，我看到可以，那價錢是10至11，行情價
      ，女生這有不錯，我押1台車回來，320的，那小子欠我錢
      ，害我圍爐沒有回去，這條錢跑了我2個月，我們那工廠
      開工了嗎」、「B：開工了。他剛有打來給我」、「A：等
      一會晚一點你下來跟我拿板仔和料，我們見面再談」等語
      。此部分亦屬詢價，雙方意思表示尚未合致，不能認為買
      賣成立。
    5.95年2月11日上午11時12分許，被告乙○○以其持用之上
      開行動電話與一名真實姓名年籍不詳綽號「小龍」之成年
      男子（下稱「小龍」）所持用之門號0000000000號行動電
      話（申請人林仁尼）聯絡，通訊內容為：「A（即被告乙
      ○○）：小龍，我世子，我有男孩子，很漂亮」、「B：
      價位」、「A：10，很便宜吧」、「B ：我儘快給你消息
      」、「A：剩沒幾個」等語。此部分亦屬詢價，雙方意思
      表示尚未合致，不能認為買賣成立。
    6.95年2月14日凌晨2時18分許，被告乙○○以持用之上開行
      動電話與一名真實姓名年籍不詳綽號「大頭」之成年男子
      （下稱「大頭」）持用之行動電話通聯，通訊內容為：「
      A（即乙○○）：誰」、「B：我大頭啊，你那邊有沒有欠
      硬的」、「A：這邊有，你那邊多少的」、「B：不到10啦
      」、「A：怎麼那麼久沒聯絡」、「B：另外那種有沒有欠
      」、「A：女生我這有，不錯」。95年2月23日下午4時57
      分許，雙方再次通聯，內容為：「B：我大頭，要不要見
      面。我在臺中要上去」、「A：好啊」、「B：到那打給你
      」、「A：你到桃園打給我」、「B：我1小時就到了」、
      「A：男生有嗎」、「B：沒有了。還要問」、「A：我現
      在要去拿女生回來」；同日下午6時23分許之通聯內容：
      「B：我在關西休息站，要從哪去」、「A：林口長庚。打
      了我就馬上到」等語，對話內容亦僅限於詢問有無毒品海
      洛因或安非他命，雙方意思表示尚未合致，自不能認為買
      賣已成立。
    7.95年2月15日下午7時44分許，被告乙○○以其持用之上開
      行動電話與林志忠所持用之門號0000000000號行動電話聯
      絡，通訊內容為：「B：世子兄，我志中（應為志忠之誤
      ），你土城的朋友有聯絡到」、「A（被告乙○○）：我
      忘了聯絡。要幾塊你說啦」、「B：要1個」、「A：多少
      價錢你要啦」、「B：170可以拿嗎」、「A：我問問看可
      能拿不到。你有接到170的東西」、「B：有那個東西，沒
      有空間。不然高一點，品質有到的話是沒關係」、「A ：
      看是沒動過，多少要接你也不知道」、「B：我就是打算
      170要接。不然要多少」、「A：你要看你多少東西可以接
      」、「B：180可以嗎」、「A：你怎麼不去接散的看看」
      、「B：散的我不知道要賣誰。拿個1兩、半兩沒什麼空間
      」等語。證人林志忠於原審證稱：電話內容是講毒品海洛
      因，我拜託乙○○幫我問土城那邊的朋友有沒有比較好的
      海洛因，「1個」的意思是1錢海洛因，「170」應該是
      17,000元…沒有向乙○○買過毒品海洛因，因為品質不好
      等語（見原審卷（二）第30頁）。此部分僅屬詢價，雙方
      意思表示尚未合致，不能認為買賣成立。
三、論罪科刑及對原審之評價：
（一）關於新舊法比較適用問題：
    1.被告行為後，刑法於94年2月2日經修正公布，並於95年7
      月1日起施行。修正前，連續犯以一罪論，得加重其刑至
      二分之一，修正後，將原第56條連續犯之規定刪除，原則
      上採數罪併罰，此刪除雖非犯罪構成要件之變更，但顯已
      影響行為人刑罰之法律效果，自屬法律有變更，依新法第
      2條第1項前段規定，比較新、舊法結果，依被告行為時之
      法律論以連續犯，於被告較為有利，自應適用被告行為時
      之法律，即修正前刑法連續犯規定，予以論處。
    2.被告行為時之修正前刑法第33條第5款規定：「主刑之種
      類如左：五、罰金：1元以上」，換算新臺幣後，為新臺
      幣3元以上。被告行為後刑法第33條第5款修正為：「主刑
      之種類如下：五、罰金：新臺幣1,000元以上，以百元計
      算之」，比較新、舊法關於科處罰金刑之最低刑度規定，
      自以被告行為時之舊刑法較有利於被告。
    3.修正前刑法第51條第5款規定：「數罪併罰，分別宣告其
      罪之刑，依左列各款定其應執行者：……五、宣告多數有
      期徒刑者，於各刑中之最長期以上，各刑合併之刑期以下
      ，定其刑期。但不得逾20年」。修正後改為：「宣告多數
      有期徒刑者，於各刑中之最長期以上，各刑合併之刑期以
      下，定其刑期。但不得逾30年」。比較新、舊法適用結果
      ，應以修正前之規定對被告較為有利。
    4.修正前刑法第64條第2項規定：「死刑減輕者，為無期徒
      刑，或為15年以下12年以上有期徒刑」，修正為：「死刑
      減輕者，為無期徒刑」；而修正前刑法第65條第2項原規
      定：「無期徒刑減輕者，為7年以上有期徒刑」，修正為
      ：「無期徒刑減輕者，為20年以下15年以上有期徒刑」。
      比較新、舊法適用結果，亦以修正前之規定被告較為有利
      。
    5.修正前刑法第25條第2項規定：「未遂犯之處罰，以有特
      別規定者，為限」；第26條前段規定：「未遂犯之處罰，
      得按既遂犯之刑減輕之」。修正後將原第26條前段規定移
      置第25條第2項，修正為：「未遂犯之處罰，以有特別規
      定者為限，並得按既遂犯之刑減輕之」。修正前後關於未
      遂犯之規定，僅係條項改列，不生新舊法何者有利於被告
      之比較問題，依一般法律適用原則，適用裁判時之刑法未
      遂犯規定。
    6.綜上，本案經綜合觀察全部罪刑比較之結果，依修正後刑
      法第2條第1項前段規定，適用修正前刑法第33條第5款、
      第56條、第51條第5款、第62條前段之規定，對被告乙○
      ○較有利，自應全部適用修正前刑法相關規定而為論科。
（二）核被告乙○○所為，係犯毒品危害防制條例第4條第1項、
      第5項之販賣第1級毒品海洛因未遂罪、同條第2項、第5項
      之販賣第2級毒品安非他命未遂罪。其已著手於販賣第一
      、二級毒品之構成要件行為，惟未完成交易，為未遂犯，
      所犯2罪均按既遂犯之規定，減輕其刑。又其先後2次意圖
      營利販賣第二級毒品安非他命未遂犯行，時間緊接，犯罪
      構成要件相同，顯係基於概括犯意反覆為之，屬連續犯，
      應依修正前刑法第56條規定，以一罪論，並就有期徒刑及
      罰金部分，依法加重其刑（無期徒刑依法不得加重）。其
      連續販賣第二級毒品部分，同時有上開刑之加重與減輕事
      由，依刑法第71條第1項規定，先加後減之。再其所犯上
      開2罪，犯意各別，行為互殊，應分論併罰。公訴意旨認
      被告乙○○所為，係犯毒品危害防制條例第4條第1項、第
      2項之販賣第一級毒品海洛因與販賣第二級毒品安非他命
      罪嫌。惟查前揭被告乙○○之通聯內容，就販賣第一級毒
      品海洛因與第二級毒品安非他命，雖與通聯對象已有意思
      表示之合致，惟並無積極證據足以證明被告乙○○已交付
      毒品或收取價金，依罪疑唯輕法則，本院認僅能論以販賣
      海洛因及安非他命未遂罪，公訴意旨就此尚有誤認。
（三）公訴意旨另認被告乙○○與同案被告甲○○就販賣第一級
      毒品海洛因與販賣第二級毒品安非他命2罪，均成立共同
      正犯。然查被告乙○○與同案被告甲○○2人各有其販賣
      毒品之聯絡對象，扣案如附表所示之物，亦僅能證明被告
      乙○○與同案被告甲○○2人之各自犯行，並無積極證據
      證明被告乙○○與同案被告甲○○2人間就何次販賣毒品
      海洛因或安非他命，有何犯意聯絡或行為分擔之事實，公
      訴意旨就此亦有誤認。
（四）公訴意旨又認被告乙○○與同案被告甲○○共同將第一級
      毒品海洛因與第二級毒品安非他命販賣予真實姓名年籍不
      詳綽號「阿豪」、「大頭」之人，被告乙○○就此部分亦
      涉犯販賣第一、二級毒品罪嫌云云。然查，依卷附通訊監
      察譯文內容所示，被告乙○○於95年1月18日上午10時58
      分許，以其持用之0000000000號行動電話與0000000000號
      行動電話通聯，通訊內容為：「A（即乙○○）：阿豪電
      話幾號」、「B：0000000000」等語（見偵查卷（一）第
      57頁），僅係被告乙○○向對方詢問「阿豪」之電話號碼
      ，自不足以認定被告乙○○之販賣毒品犯行。又被告乙○
      ○先後於95年2月14日凌晨2時18分許、同年2月23日下午4
      時57分許及同日下午6時23分許，以其持用之上開行動電
      話與「大頭」持用之行動電話通聯，其對話內容亦僅限於
      詢問有無毒品海洛因或安非他命，已如上述，雙方意思表
      示既未合致，自不能認為買賣已成立，依罪疑唯輕原則，
      無由論斷此部分之販賣毒品犯行。惟公訴意旨認此部分與
      被告乙○○前開論罪科刑部分，分別有連續犯之裁判上一
      罪關係，爰不另為無罪之諭知。
（五）原審以被告乙○○犯罪事證明確，據以論罪科刑，固非無
      據，惟查：（一）關於事實部分，原審認定被告乙○○於
      94年11月6日上午8時5分許，以之所持用之門號000000000
      0號行動電話，與「阿來」所持用之門號0000000000號行
      動電話（申請人為江小玲）聯絡云云，然被告乙○○實於
      95年1月16日上午8時5分許與「阿來」聯絡，原判決關於
      此部分事實之認定即有未洽；（二）原審未就卷附其各次
      通聯內容詳為勾稽，評斷是否該當販賣第一級毒品海洛因
      或販賣第二級毒品安非他命既、未遂之構成要件，僅以無
      證據證明被告乙○○有與通聯對象完成交易，即予變更法
      條，論以意圖販賣而持有第一、二級毒品罪，復認被告乙
      ○○所為意圖販賣而持有第一、二級毒品之行為，均為甚
      為密切接近之地、地作為，且各侵害同一法益，依社會健
      全通念，咸認其各舉動之獨立性極為薄弱，顯各係基於同
      一犯意下之接續行為，各僅論以一罪，及其以一行為同時
      觸犯意圖販賣而持有第一級毒品海洛因罪及意圖販賣而持
      有第二級毒品安非他命罪，為想像競合犯從一重之意圖販
      賣而持有第一級毒品海洛因罪處斷云云，原判決認事用法
      尚有未恰；（三）被告乙○○為警查獲之際，尚有附表編
      號二、三所示之物經扣案，原判決未併予宣告沒收之，亦
      有未洽。本案被告乙○○提起上訴，仍執詞否認犯罪，固
      無足取，惟原判決既有上述可議，即屬無可維持，應由本
      院將原判決關於被告乙○○部分撤銷改判。爰審酌被告乙
      ○○明知第一級毒品海洛因與第二級毒品安非他命均有害
      人之身心健康，竟意圖營利而販賣該等毒品，其犯罪之動
      機、目的、手段、無積極事證證明其已販賣既遂，其犯罪
      後飾詞否認，未見悔意等一切情狀，量處如主文第2項所
      示之刑，並定其應執行之刑有期徒刑10年6月，以示懲儆
      。
四、關於沒收部分：
（一）扣案如附表編號三所示之分裝袋1包，被告乙○○辯稱係
      大型塑膠袋，車上用的云云，惟經本院核對95年3月2日下
      午5時許，經警持搜索票合法搜索所扣得之物品，有電子
      秤1台（如附表編號二所示）、分裝袋1包（如附表編號三
      所示）、現金17,300元、電話本1本及行動電話外殼2支等
      物，而在扣押物品目錄表所有人／持有人／保管人欄上，
      有被告乙○○之簽名及印捺（見偵查卷第50頁），且經本
      院當庭勘驗扣案如附表編號三所示之分裝袋1包，寬8.4公
      分，長13.6公分，仍屬施用毒品之人常用為分裝毒品之分
      裝袋之一種，非如乙○○所辯之大型塑膠袋，是被告乙○
      ○辯稱顯不足採。
（二）扣案如附表編號一所示之門號0000000000號行動電話外殼
      1支、附表編號二所示電子秤1台及附表編號三所示分裝袋
      1包，均係被告乙○○所有供販賣第一、二級毒品海洛因
      及安非他命未遂犯罪所用之物，均依毒品危害防制條例第
      19條第1項前段規定，宣告沒收之。另扣案屬被告乙○○
      所有之現金17,300元、電話本1本及門號非0000000000號
      之行動電話外殼1支，被告乙○○否認係供本件犯罪所用
      或因犯罪所得之物，又查無其他積極證據足資證明該等扣
      案物係被告乙○○供犯罪所用或因犯罪所得之財物，亦非
      違禁物，爰不另宣告沒收。公訴意旨就此聲請宣告沒收，
      亦有誤會，併予敘明。
據上論斷，應依刑事訴訟法第368條、第369條第1項前段、第364
條、第299條第1項前段，毒品危害防制條例第4條第1項、第2項
、第18條第1項前段、第19條第1項，刑法第2條第1項前段、第11
條、第25條第2項，修正前刑法第56條、第51條第5款，判決如主
文。
本案經檢察官黃全祿到庭執行職務。
中    華    民    國    98    年    2    月    26    日
                  刑事第二十庭審判長法  官  楊貴雄
                                    法  官  高愈杰
                                    法  官  林銓正
以上正本證明與原本無異。
如不服本判決，應於收受送達後10日內向本院提出上訴書狀，其
未敘述上訴之理由者並得於提起上訴後10日內向本院補提理由書
（均須按他造當事人之人數附繕本）「切勿逕送上級法院」。
                                    書記官  陳玲憶
中    華    民    國    98    年    2     月    27    日
附表：
┌───┬────────────────────┬─────────┐
│ 編號 │         應  沒  收  物  品             │    備      註    │
├───┼────────────────────┼─────────┤
│  一  │   扣案之門號0000000000號行動電話外殼1支│乙○○所有        │
├───┼────────────────────┼─────────┤
│  二  │   電子秤1台                            │同上              │
├───┼────────────────────┼─────────┤
│  三  │   分裝袋1包                            │同上              │
└───┴────────────────────┴─────────┘
附錄：本案論罪科刑法條全文
毒品危害防制條例第4條第1項、第2項
製造、運輸、販賣第一級毒品者，處死刑或無期徒刑；處無期徒
刑者，得併科新臺幣1千萬元以下罰金。
製造、運輸、販賣第二級毒品者，處無期徒刑或7年以上有期徒
刑，得併科新臺幣7百萬元以下罰金。


司法院資訊處製作；財團法人民間司法改革基金會備份。
